【裁判字號】    92,交易,100
【裁判日期】    921030
【裁判案由】    過失傷害等
【裁判全文】
臺灣雲林地方法院刑事判決                        九十二年度交易字第一００號
    公 訴 人  臺灣雲林地方法院檢察署檢察官
    被    告  戊○○
右列被告因過失傷害等案件，經檢察官提起公訴（九十二年度偵字第七一０號、第二
八四三號），本院改以簡式審判程序判決如左：
    主  文
戊○○服用酒類，不能安全駕駛動力交通工具而駕駛，處有期徒刑陸月，如易科罰金
，以佰元折算壹日。又因過失傷害人致重傷，處有期徒刑陸月，如易科罰金，以
佰元折算壹日。應執行有期徒刑壹年，如易科罰金，以佰元折算壹日。
    事  實
一、戊○○於民國九十二年一月三十一日十七時許，在雲林縣斗南鎮媽祖廟前，服用
    高梁酒，因酒醉已達不能安全駕駛，本不應駕駛動力交通工具，竟仍然駕駛車牌
    號碼Ｒ五─四九二六號自用小客車，沿雲林縣斗南鎮○○路由東往西方向行駛。
    於同日十九時二十分許，行經該大東路一三八之一號前，原應注意汽車除行駛於
    單行道或指定行駛於左側車道外，在未劃標線之道路，應靠右行駛；汽車左轉彎
    時，應距交岔路口三十公尺前顯示方向燈或手勢，行至交岔路口中心處左轉，並
    不得占用來車道搶先左轉；汽車駕駛人飲用酒類或其他類似物後其吐氣所含酒精
    濃度超過每公升０．二五毫克或血液中酒精濃度超過百分之０．０五以上者，不
    得駕車，以避免危險之發生，而依當時情況天候晴、夜間有照明、路面狀態乾燥
    、無缺陷、無障礙物、視距良好，並無不能注意之情事，竟能注意而疏未注意，
    因未靠右行駛，並在飲用酒類後其吐氣所含酒精濃度超過每公升０‧二五毫克酒
    醉下，搶先提前左轉，偏左行駛，以致與乙○○所騎乘之腳踏車發生碰撞，乙○
    ○因而受有頭部外傷併挫傷性腦內出血、胸部挫傷併左側多處肋骨骨折併血氣胸
    、鼻骨骨折、臉部多處撕裂傷、牙齒脫落等傷，並導致器質性腦疾症候群之健康
    難治之傷害。嗣戊○○於警員前往現場處理時，在場並承認為肇事人，並由員警
    施以酒測，結果酒精吐氣含量為每公升０．七五毫克。
二、案經乙○○配偶丁○告訴及乙○○之子甲○○代行告訴由雲林縣警察局斗南分局
    移送臺灣雲林地方法院檢察署檢察官偵查起訴，嗣由本院合議庭裁定進行簡式審
    判程序審理。
    理  由
一、本件被告戊○○所犯為死刑、無期徒刑、最輕本刑為三年以上有期徒刑以外之罪
    ，被告於準備程序中就被訴事實為有罪之陳述，經法官告知簡式審判程序之旨，
    並聽取公訴人、被告之意見後，合議庭認為適宜，依刑事訴訟法第二百七十三條
    之一第一項規定，裁定進行簡式審判程序，先此敘明。
二、被告戊○○坦白承認服用酒類，不能安全駕駛，仍駕駛車輛。證之被告肇事後經
    警檢測酒精濃度已達吐氣含量每公升０．七五毫克，有其交通事故酒精測定值、
    雲林縣警察局舉發違反道路交通管理事件通知單各一紙附於警卷可憑。按人體血
    液中酒精濃度在０．一０％或酒精吐氣含量在０．五０毫克時，已對於人體生理
    行為與駕駛能力產生影響，在心理行為方面，其視覺反應遲鈍、影像不能集中、
    走路或講話可能發抖，動作笨拙，在駕駛能力方面，駕駛反應遲鈍、同時不能看
    清前方路況及車旁照後鏡。況依被告之測試觀察紀錄表記載，被告已有駕車蛇行
    ，車身搖擺不定等駕駛操控力欠佳情形。因此被告服用酒類後，顯然已經不能安
    全駕駛，其仍執意駕駛車輛，事證明確，犯行可以認定。
三、被告已供認服用酒類後駕駛車輛，及車輛轉彎時因搶先提前左轉，偏左行駛，以
    致與被害人乙○○所騎乘之腳踏車發生碰撞等事實，稽之證人甲○○已指證被告
    與其父即被害人乙○○，在雲林縣斗南鎮○○路一三八之一號前，發生碰撞車禍
    ，其父受傷在治療中等情，而且被告於九十二年一月三十一日十九時二十分許，
    駕駛車牌號碼Ｒ五─四九二六號自用小客車，在雲林縣斗南鎮○○路一三八之一
    號前，因車輛轉彎時搶先提前左轉，偏左行駛，致與被害人所騎乘之腳踏車發生
    碰撞一事，亦有雲林縣警察局道路交通事故調查報告表一紙在卷可證，並經臺灣
    省嘉雲區車輛行車事故鑑定委員會鑑定在案，有該會九十二年四月一嘉鑑字第九
    二０二六九號鑑定意見書一紙在卷可憑，又被告駕駛車輛時已服用酒類，酒精濃
    度達吐氣含量每公升０．七五毫克，已如前述，因此被告上開自白應與事實相符
    。按道路交通安全規則第九十五條第一項前段規定：汽車除行駛於單行道或指定
    行駛於左側車道外，在未劃標線之道路，應靠右行駛；第一百零二條第一項第四
    款規定：左轉彎時，應距交岔路口三十公尺前顯示方向燈或手勢，行至交岔路口
    中心處左轉，並不得占用來車道搶先左轉；第一百十四條第二款規定：汽車駕駛
    人飲用酒類或其他類似物後其吐氣所含酒精濃度超過每公升０．二五毫克或血液
    中酒精濃度超過百分之０．０五以上者，不得駕車。被告既駕駛汽車考領有駕駛
    執照，上述規則為其應注意並能注意之事項，且本件肇事路段，依當時情況天候
    晴、夜間有照明、路面狀態乾燥、無缺陷、無障礙物、視距良好，並無不能注意
    之情事，有上開道路交通事故調查表一紙註記明確，被告疏未注意上開規定，以
    致肇事，顯有過失。另外，被害人確因本件車禍受有上開傷害，有財團法人佛教
    慈濟綜合醫院大林分院診斷證明書二紙、華濟醫院診斷證明書一紙在卷可證，被
    害人亦因此導致器質性腦疾症候群之健康難治之傷害，有財團法人佛教慈濟綜合
    醫院大林分院診斷證明書、病情說明書各一紙在卷可憑，足見被告之過失行為與
    被害人傷害間有相當因果關係。本件被告因過失傷害人致重傷，事證明確，犯行
    可以認定。
四、公訴人另以被告未注意車前狀況，為其過失原因之一，本院可以理解檢察官習慣
    以被告未注意車前狀況而起訴之，原因無他，只因大多數車禍很容易與未注意車
    前狀況牽連，被告也很難解釋有注意車前狀況，但是，並非每件車禍皆與未注意
    車前狀況有必然關係，譬如本件車禍顯然是被告在酒醉下，以致其駕駛操控力欠
    佳，又未靠右行駛，而搶先提前左轉，偏左行駛所導致，實與未注意車前狀況一
    項無關，附此說明。
五、核被告戊○○所為，係犯刑法第一百八十五條之三之服用酒類，不能安全駕駛動
    力交通工具而駕駛罪及刑法第二百八十四條第一項後段之因過失傷害人致重傷罪
    。被告所犯上開二罪，犯意各別、行為互殊、罪名有異，應分別論處，合併處罰
    。又因過失傷害人致重傷罪部分，被告於警員前往現場處理時，在場並承認為肇
    事人，有查詢表一紙在卷可憑，核係對於未發覺之罪自首而接受裁判，爰依刑法
    第六十二條前段規定，減輕其刑，另被告係汽車駕駛人，因酒醉駕車，因而致人
    受傷，依法應負刑事責任，爰依道路交通管理處罰條例第八十六條第一項規定加
    重其刑。其刑之加減依刑法第七十一條第一項先加後減之規定為之。
六、爰審酌酒後駕車肇事率高，尤其酒醉駕車嚴重危害他人性命、財產之安全，造成
    多少家庭支離破碎，政府三令五申倡導酒後不要開車，諄諄教誡，不惜重罰，甚
    至以刑罰處罰之，被告年已四十四歲，不知身體髮膚受之父母，應診重自己生命
    、身體，竟然酒醉駕駛車輛行駛，漠視交通安全規則，無視自己與他人之生命、
    財產安全，且肇事使被害人身體受傷，竟然未予理賠等一切情狀，各量處如主文
    所示之刑，併定其應執行刑及諭知易科罰金之折算標準。
據上論斷，應依刑事訴訟法第二百七十三條之一第一項、第二百九十九條第一項前段
，刑法第一百八十五條之三、第二百八十四條第一項後段、第六十二條前段、第五十
一條第五款、第四十一條第一項前段，道路交通管理處罰條例第八十六條第一項，罰
金罰鍰提高標準條例第一條前段、第二條，判決如主文。
本案經檢察官丙○○到庭執行職務。
中      華      民      國      九十二    年    十    月      三十      日
                                      臺灣雲林地方法院交通法庭
                                          法  官  吳  福  森
右正本證明與原本無異。
如不服本判決，應於判決送達後十日內向本院提出上訴狀（應附繕本）。「切勿逕送
上級法院」。
告訴人或被害人對於判決如有不服具備理由請求檢察官上訴者，其上訴期間之計算係
以檢察官收受判決正本之日期為準。
                                          書記官  李  松  坤
中      華      民      國      九十二    年    十    月      三十      日
附錄本案論罪科刑法條：
刑法第一百八十五條之三：
服用毒品、麻醉藥品、酒類或其他相類之物，不能安全駕駛動力交通工具而駕駛者，
處一年以下有期徒刑、拘役或三萬元以下罰金。
刑法第二百八十四條第一項：
因過失傷害人者，處六月以下有期徒刑、拘役或五百元以下罰金，致重傷者，處一年
以下有期徒刑、拘役或五百元以下罰金。


司法院資訊處製作；財團法人民間司法改革基金會備份。
